【裁判字號】    90,訴,2349
【裁判日期】    901031
【裁判案由】    違反台灣地區與大陸地區人民關係條例等
【裁判全文】
臺灣臺中地方法院刑事判決                          九十年度訴字第二三四九號
    公  訴  人  臺灣台中地方法院檢察署檢察官
    被      告  晟晏營造有限公司  設台中市○區○○里○○街十六號
    兼右代表人  乙○○
    右一人選任辯護人 洪錫欽
    被      告  甲○○
右列被告因違反台灣地區與大陸地區人民關係條例等案件，經檢察官提起公訴（九十
年度偵字第七○五八、九○七八、一○三四三號），本院判決如左：
    主  文
晟晏營造有限公司連續違反不得僱用大陸地區人民在臺灣地區從事未經許可工作之規
定，處罰金新台幣壹拾萬元。
乙○○、甲○○共同連續違反不得僱用大陸地區人民在臺灣地區從事未經許可工作之
規定，乙○○，處有期徒刑參月，如易科罰金，以參佰元折算壹日；甲○○處拘役伍
拾日，如易科罰金，以參佰元折壹日，甲○○緩刑貳年。
    事  實
一、晟晏營造有限公司（簡稱晟晏營造公司）設址於台中市○區○○里○○街十六號
    ，實際負責人乙○○為晟晏營造公司之代表人（該公司原營業登記丙○○為代表
    人，然自八十九年五月下旬起，實際上已由乙○○負責對外營業）、另案通緝中
    之丙○○（即乙○○之兄，曾因犯竊盜案件，經台灣高等法院台中分院於八十七
    年五月二十七日判處有期徒刑四月確定，然因拒不入監執行，已於八十七年九月
    二十七日，經臺灣苗栗地方法院檢察署依法發佈通緝，現仍在通緝中，待另案審
    結）則受晟晏營造公司之雇用負責安排工地施工業務，甲○○則為受該公司僱用
    之員工。詎乙○○、丙○○及甲○○三人均明知大陸偷渡客為違反國家安全法第
    六條第一項之犯人，暨不得僱用大陸地區人民從事未經許可之工作，竟基於共同
    之概括犯意，於八十九年九月二十八日，先由員工甲○○、丙○○共同駕車前往
    宜蘭縣某處附近等候非法入境之大陸偷渡客翁阿華，而後由丙○○接洽駕車搭載
    翁阿華至乙○○向不知情之友人姚秀蘭借用之所在台中縣新社鄉○○村○○街二
    十九號工寮以居住藏匿。隨後即由翁阿華負責安排對外聯絡，並指定計程車司機
    先後駕駛搭載大陸偷渡客翁炎棋（於八十九年十月一日）、翁水金、翁程杰（以
    上二人均於同年十一月二日）及翁炎海（於同年十一月二十七日）四人至同址工
    寮居住以藏匿。事後復自八十九年十月七日起，連續雇用大陸偷渡客翁炎棋（自
    八十九年十月七日起，日薪新台幣（下同）一千二百元）、翁阿華（自同年月二
    十六日起，日薪一千二百元）、翁水金（自同年十一月二十一日起，日薪一千二
    百元）、翁阿金（自同年十一月二十七日起，日薪一千二百元）及翁程杰（自同
    年十二月十九日起，日薪八百元）在台中縣新社鄉○○村○○街﹁協園釣魚場﹂
    旁坡崁等地工作，分別從事板模、土木擋牆、綁鐵、灌漿及搬料等，其間則由丙○○負責安排工地施工之業務，由員工甲○○，或徐國裕，或邱文龍駕車搭載前
    往工作及返回工寮。又乙○○明知其兄丙○○現為另案通緝待執行中之犯人，竟
    於八十九年九月二十八日，將其借用之台中縣新社鄉○○村○○街二十九號工寮
    予丙○○居住以藏匿，迄今則仍不知其去向何在。
二、嗣於八十九年十二月二十八日十三時十分許，員工徐國裕駕駛晟晏營造公司所有
    之車號ＧＦ─８６１８號自小貨車搭載大陸偷渡客翁阿華、翁阿金、翁阿海、翁
    炎棋及員工陳俊龍、邱文龍等人，行經台中縣新社鄉○○村○○街與中正街口時
    ，適為警實施臨檢而得知上情，而後復由邱文龍陪同至台中縣新社鄉○○村○○
    街二十九號工寮內查知大陸偷渡客翁程杰，始循線查獲。
三、案經台中縣警察局東勢分局報告臺灣臺中地方法院檢察署檢察官偵查及及臺灣臺
    中地方法院檢察署檢察官自動檢舉偵查起訴。
    理  由
一、本件被告乙○○、甲○○對於前揭犯罪事實均坦承不諱，核與證人即大陸偷渡客
    翁阿華、翁炎海、翁水金、翁炎棋及翁程杰五人分別於警訊及台灣台中地方法院
    檢察署偵訊時指證相符，並經當場指認照片內之被告為乙○○等人無誤。又查獲
    時晟晏營造公司實際上確為被告乙○○所經營，然僱用時則由被告丙○○負責，
    被告甲○○或不知情之徐國裕、邱文龍開車搭載大陸偷渡客翁阿華等五人及其他
    員工外出工作，並居住於前址工寮等情，復經證人徐國裕、陳俊龍及邱文龍於偵
    查中分別到庭證述明確，此外並有查獲時經濟部公司執照影本及營造業登記證書
    影本各一張在卷可證。本件事證明確，被告二人之犯行均堪予認定。
二、核被告等人僱用大陸偷渡客工作所為，係違反台灣地區與大陸地區人民關係條例
    第十五條第四項之僱用大陸地區人民在臺灣地區從事未經許可工作之規定罪，應
    依同法第八十三條第一項、第四項（公訴人誤為第三項）科以罰金及處刑。又核
    被告乙○○、丙○○及甲○○三人提供大陸偷渡客居住以藏匿，暨被告乙○○提
    供通緝中之被告丙○○居住以藏匿之所為，均係犯刑法第一百六十四條第一項之
    藏匿人犯罪。被告等前開各先後多次犯行，均其時間緊接，犯罪構成要件相同，
    顯係基於概括犯意反覆為之，均為連續犯，爰依刑法第五十六條之規定以一罪論
    ，並加重其刑。被告乙○○、丙○○、甲○○三人間就前開犯行有犯意之聯絡，
    行為之分擔，均為共同正犯。被告乙○○、丙○○及甲○○就所犯上開二罪之間
    有手段與目的之牽連關係，應從一重之違反不得僱用大陸地區人民在臺灣地區從
    事未經許可工作之規定罪處斷。爰審酌被告等之犯罪動機、目的、手段，犯罪所
    生之危害、犯罪後之態度等一切情狀，分別量處如主文所示之刑，並諭知被告乙○○、甲○○二人所處有期徒刑及拘役部分易科罰金之折算標準。末查被告甲○○前未曾受有期徒刑以上刑之宣告，有本院刑事被告前科紀錄表在卷可按，被告
    坦承犯行，深具悔意，其經此教訓，當知警惕而無再犯之虞，本院綜核各情，所
    宣告之刑，認以暫不執行為適當，併予宣告緩刑二年，以啟自新。
據上論斷，應依刑事訴訟法第二百九十九條第一項前段，台灣地區與大陸地區人民關
係條例第八十三條第一項、第四項，刑法第十一條前段、第一百六十四條第一項、第
二十八條、第五十五條、第五十六條、第四十一條第一項前段、第七十四條第一款，
罰金罰鍰提高標準條例第一條前段、第二條判決如主文。
中      華      民      國     九十     年      十      月    三十一    日
                                          法  官   柯   崑  輝
右正本證明與原本無異。
如不服本判決，應於判決送達後十日內向本院提出上訴狀，上訴於臺灣高等法院臺中
分院( 須附繕本 )。
                                          書記官
中      華      民      國     九十     年      十      月    三十一    日
附錄論罪科刑法條
台灣地區與大陸地區人民關係條例第十五條
左列行為不得為之：
一  使大陸地區人民非法進入臺灣地區。
二  招攬臺灣地區人民未經許可使之進入大陸地區。
三  使大陸地區人民在臺灣地區從事未經許可或與許可目的不符之活動。
四  僱用或留用大陸地區人民在臺灣地區從事未經許可或與許可範圍不符之工作。
五  居間介紹他人為前款之行為。
臺灣地區與大陸地區人民關係條例第八十三條
違反第十五條第四款或第五款規定者，處二年以下有期徒刑、拘役或科或併科新台幣
三十萬元以下罰金。
意圖營利而違反第十五條第五款規定者，處三年以下有期徒刑、拘役或科或併科新台
幣六十萬元以下罰金。
以犯前項之罪為常業者，處五年以下有期徒刑，得併科新臺幣六十萬元以下罰金。
法人之代表人、法人或自然人之代理人、受僱人或其他從業人員，因執行業務犯前三
項之罪者，除處罰行為人外，對該法人或自然人並科以前三項所定之罰金。但法人之
代表人或自然人對於違反之發生，已盡力為防止行為者，不在此限。
中華民國刑法第一百六十四條 (藏匿人犯或使之隱避、頂替罪)
藏匿犯人或依法逮捕拘禁之脫逃人或使之隱避者，處二年以下有期徒刑、拘役或五百
元以下罰金。
意圖犯前項之罪而頂替者，亦同。


司法院資訊處製作；財團法人民間司法改革基金會備份。
